臺灣臺南地方法院刑事判決
109年度易字第1486號
聲  請  人  臺灣臺南地方檢察署檢察官
被      告  林威毅


                    （現另案在法務部○○○○○○○臺南                      分監執行中）
上列被告因違反毒品危害防制條例案件，經檢察官聲請簡易判決
處刑（109年度營毒偵字第225號），本院認不宜逕以簡易判決處
刑，改依通常程序審理，判決如下：
    主  文
本件公訴不受理。
    理  由
一、公訴意旨略以：林威毅前因施用毒品案件，經本署檢察官於
    民國107年2月26日以106年度營毒偵字第221號為附命戒癮治
    療之緩起訴處分，嗣因履行未完成而遭撤銷，復經臺灣臺南
    地方法院以108年度簡字第16號判處有期徒刑2月確定；又因
    施用毒品案件，再經同法院判處有期徒刑3月、3月、3月確
    定，於109年5月21日徒刑易科罰金出監。詎其仍未戒除毒癮
    ，基於施用第二級毒品甲基安非他命之犯意，於109年7月30
    日23時許，在臺南市仁德區仁德休息站停車場，以將甲基安
    非他命置於玻璃球內並以火燒烤吸食煙霧之方式，施用甲基
    安非他命1次。嗣其因案遭通緝，於109年8月1日8時55分許
    ，在臺南市學甲區台19線與台171線路口為警查獲，並經其
    同意採集尿液送驗，檢驗結果呈安非他命、甲基安非他命陽
    性反應，始知上情。
二、按起訴之程序違背規定者，應諭知不受理之判決，並得不經
    言詞辯論為之，刑事訴訟法第303條第1款、第307條分別定
    有明文。又毒品危害防制條例（下稱同條例）於109年1月15
    日修正公布，自同年7月15日施行，其中第20條、第23條將
    施用毒品之刑事處遇程序「5年後再犯」、「5年內再犯」之
    追訴要件，均修正為「3年後再犯」、「3年內再犯」，無論
    是否屬刑罰法律之變更，容有不同見解，惟參照修法理由認
    施用毒品者具「病患性犯人」之特質，並參諸世界各國之醫
    療經驗及醫學界之共識，咸認施用毒品成癮者，其心癮甚難
    戒除，如觀察、勒戒或強制戒治執行完畢釋放後，3年後始
    再有施用第一級、第二級毒品之行為者，足見其有戒除毒癮
    之可能，宜再採以觀察、勒戒方式戒除其身癮及以強制戒治
    方式戒除其心癮之措施，為能放寬觀察、勒戒或強制戒治制
    度之適用時機，以協助施用者戒除毒癮而予以修正，故倘若
    被告前曾經觀察、勒戒及強制戒治後3年內再犯，符合立法
    意旨再犯率甚高之標準，其嗣後再犯施用毒品犯行，自應追
    訴處罰，反之，若屬3年後再犯，則應依新法第20條第1項之
    規定裁定送觀察、勒戒。又若犯同條例第10條之罪，距最近
    1次犯該罪經觀察、勒戒或強制戒治執行執行完畢釋放後，
    已逾3年，即應令觀察、勒戒，不因其間是否因另犯該罪，
    經起訴、判刑或執行而受影響，俾落實此次寬厚刑事政策之
    變革（最高法院109年台上字第3098號判決、刑事大法庭109
    年度台大上字第3826號裁定意旨參照）。
三、再關於被告施用毒品經檢察官依毒品危害防制條例第24條第
    1項為「附命完成戒癮治療之緩起訴處分」後，因被告未完
    成戒癮治療之必要命令，經檢察官依職權撤銷該緩起訴處分
    確定，並依同條第2 項就前案提起公訴，致該戒癮治療尚未
    完成。被告旋再因施用毒品為警查獲（即後案），檢察官可
    否就後案直接起訴（或聲請簡易判決處刑），抑或應依同條
    例第20條第1 項規定聲請將被告送觀察、勒戒：
  ㈠最高法院104年度第2次刑事庭會議固曾上開事項，決議認為
    被告於前案事實上已接受等同「觀察、勒戒」之處遇，其未
    能履行附命完成戒癮治療之條件，自應於撤銷緩起訴處分後
    就前案部分依法起訴，而無再次聲請法院裁定觀察、勒戒之
    必要，後案部分亦得依毒品危害防制條例第23條第2項或第2
    4條第2項規定之相同法理，逕行提起公訴，無再依同條例第
    20條第1項重為聲請觀察、勒戒必要。
　㈡然依前述，毒品危害防制條例第20條、第23條修正施行後，
    為能放寬觀察、勒戒或強制戒治制度之適用時機，以協助施
    用者戒除毒癮而予以修正，故倘若被告前曾經觀察、勒戒及
    強制戒治後3年內再犯，符合立法意旨再犯率甚高之標準，
    其嗣後再犯施用毒品犯行，自應追訴處罰，反之，若屬3年
    後再犯，則應依新法第20條第1項之規定裁定送觀察、勒戒
    ，不因其間是否因另犯該罪，經起訴、判刑或執行而受影響
    。而檢察官依刑事訴訟法第253條之1第1項、第253條之2規
    定為附命完成戒癮治療之緩起訴處分，核其性質相當於「觀
    察、勒戒或強制戒治」之處遇，於毒品危害防制條例於109
    年1月15日修正後，雖同條例第24條修正後迄今尚未施行(施
    行日期由行政院定之)，惟修正之立法理由謂：「緩起訴處
    分是利用機構外之處遇，協助施用毒品者戒除毒癮，為達成
    戒除毒癮之目的，於撤銷緩起訴處分後，宜由檢察官依法繼
    續偵查或起訴，亦即仍有現行條文第20條觀察、勒戒及強制
    戒治制度之適用，俾利以機構內之處遇方式協助其戒除毒癮
    ，亦得為不同條件或期限之緩起訴處分」，修正第2項規定
    ：「前項緩起訴處分，經撤銷者，檢察官應繼續偵查或起訴
    」，換言之，立法者所著重者，並非先前最高法院決議所強
    調之「附命緩起訴處分已經給予施用毒品者戒毒自新機會，
    而被告竟未能履行」，逕將附命緩起訴處分等同於已經接受
    觀察、勒戒處遇；而從立法過程反觀之，立法者毋寧係將施
    用毒品者視為病患，原則上應先採行觀察、勒戒或強制戒治
    處遇，目的在於協助施用毒品者戒除毒癮，因此被告事實上
    是否已接受等同「觀察、勒戒或強制戒治」執行完畢之戒癮
    處遇，應以有無經「附命緩起訴」並「完成戒癮治療」而定
    ，僅於被告經「附命緩起訴」且「完成戒癮治療」後，始認
    定其事實上已接受等同「觀察、勒戒或強制戒治」處遇，並
    以其完成戒癮治療之日來起算再犯之期間。
  ㈢從而，倘施用毒品者前經檢察官為附命完成戒癮治療之緩起
    訴處分，因其未完成戒癮治療之必要命令，經檢察官依職權
    撤銷該緩起訴處分確定，不得認定其事實上已接受等同「觀
    察、勒戒或強制戒治」之處遇，亦無從據此起算再犯期間，
    此時，對於被告於該附命緩起訴處分後所為施用毒品犯行，
    應回歸適用已修正生效的同條例第20條第3項之規定，即依
    照前述最高法院刑事大法庭之裁定意旨處理。
四、查：
　㈠被告於109年7月30日23時許，在臺南市仁德區仁德休息站停
    車場，以將甲基安非他命置於玻璃球內並以火燒烤吸食煙霧
    之方式，施用甲基安非他命1次乙情，業據被告於警詢及偵
    查中均坦承不諱，並有採尿同意書、臺南市政府衛生局檢驗
    結果報告、臺南市政府警察局學甲分局送驗尿液及年籍對照
    表各1份附卷可稽，是被告上開施用第二級毒品之犯行，堪
    以認定。
　㈡再被告前因施用毒品案件，經臺灣臺南地方檢察署檢察官以1
    06年度營毒偵字第221號為附命完成戒癮治療之緩起訴處分
    ，被告應自107年3月16日起至108年3月15日止向指定之戒癮
    治療機構接受並完成戒癮治療，於緩起訴期間至緩起訴屆滿
    前4個月止，定期向觀護人報到，並接受觀護人不定期之尿
    液檢驗，檢驗結果需陰性等，嗣後因被告未曾前往指定之醫
    療機構接受戒癮治療，檢察官因此於107年10月25日撤銷緩
    起訴處分等情，業經本院調閱106年度營毒偵字第221號、10
    7年度緩字第771號、107年度緩護療字第71號、107年撤緩字
    第329號卷宗核閱其內之緩起訴處分書、撤銷緩起訴處分書
    、相關治療記錄無誤。則被告於本次施用毒品前，前揭緩起
    訴處分並未完成戒癮治療，不得認其事實上已接受等同「觀
    察、勒戒或強制戒治」處遇，亦無從據此起算再犯的期間，
    且被告亦未曾有任何因施用毒品案件遭法院裁定送觀察勒戒
    之紀錄，有臺灣高等法院被告前案紀錄表存卷可查，揆諸前
    開說明，本案應回歸適用同條例第20條第3項規定，由檢察
    官向本院聲請裁定令被告入勒戒處所施以觀察、勒戒，或依
    同法第24條第1項規定為附命緩起訴處分，不得逕行追訴。
    檢察官就本案被告施用第二級毒品犯行聲請以簡易判決處刑
    ，與現行毒品危害防制條例第23條第2項所定法定追訴要件
    不符，其聲請程序違背規定，爰逕為公訴不受理之諭知。
據上論斷，應依刑事訴訟法第452條、第303條第1款，判決如主
文。 
本案經檢察官蔡佩容聲請簡易判決處刑。
中　　華　　民　　國　　109 　年　　12　　月　　30　　日
　　　　　　　　　刑事第六庭    法　官　黃琴媛
以上正本證明與原本無異
如不服本判決應於收受本判後20日內向本院提出上訴書狀，並應
敘述具體理由。其未敘述上訴理由者，應於上訴期間屆滿後20日
內向本院補提理由書狀（均須按他造當事人之人數附繕本）「切
勿逕送上級法院」。
  　　　　　　　　　　　　　　　書記官　魏呈州
中　　華　　民　　國　　109 　年　　12　　月　　30　　日